臺灣高等法院臺中分院刑事判決
110年度上更一字第149號

上  訴  人  臺灣南投地方檢察署檢察官
被      告  林棟樑




指定辯護人  本院公設辯護人陳秋靜
上列上訴人因被告違反毒品危害防制條例等案件，不服臺灣南投
地方法院107年度訴字第279號中華民國109年2月27日第一審判決
（起訴案號：臺灣南投地方檢察署107年度偵字第4030、4106、4
371號），提起上訴，經判決後，由最高法院部分撤銷發回更審
，本院判決如下：
    主　　文
原判決關於林棟樑被訴如起訴書附表編號1-3所示販賣第一級毒
品無罪部分撤銷。
林棟樑犯轉讓第一級毒品罪，累犯，處有期徒刑壹年貳月。
    犯罪事實
一、林棟樑知悉海洛因係毒品危害防制條例第2條第2項第1款明
    定之第一級毒品，未經許可，不得轉讓、持有，竟基於轉讓
    第一級毒品海洛因之犯意，於民國107年8月27日13時許，在
    林棟樑位於南投縣○○鎮○○街00號居處，無償轉讓海洛因1包
    給洪瑞村，供洪瑞村施用。嗣經臺中市政府警察局第三分局
    實施通訊監察，並於107年8月28日執行搜索，因而查悉上情
    。
二、案經臺灣南投地方檢察署檢察官自動檢舉簽分暨臺中市政府
    警察局第三分局報告臺灣南投地方檢察署檢察官偵查起訴。
　　理  由
一、證據能力之說明：
  ㈠被告以外之人於審判外之陳述，雖不符刑事訴訟法第159條之
    1至第159條之4之規定，而經當事人於審判程序同意作為證
    據，法院審酌該言詞陳述或書面陳述作成時之情況，認為適
    當者，亦得為證據；當事人、代理人或辯護人於法院調查證
    據時，知有刑事訴訟法第159條第1項不得為證據之情形，而
    未於言詞辯論終結前聲明異議者，視為有前項之同意，刑事
    訴訟法第159條之5定有明文。檢察官、被告及其辯護人對於
    本判決下列所引用被告以外之人於審判外之陳述，均表示同
    意作為證據（見本院卷第115頁），本院審酌上開證據資料
    作成時之情況，尚無違法不當或證明力明顯過低之瑕疵，認
    為以之作為證據應屬適當，依刑事訴訟法第159條之5規定，
    認前揭證據資料均有證據能力。
　㈡關於本判決以下所引用之非供述證據，與本案待證事實均具
    有關連性，亦無證據證明係實施刑事訴訟程序之公務員因違
    背法定程序或以不法方式所取得，當有證據能力，復經本院
    審理時，提示並告以要旨，使當事人充分表示意見，自得為
    證據使用。
二、認定犯罪事實所憑之證據及理由：
　㈠上開犯罪事實，業據被告於107年8月28日偵訊中供稱：「（
    問：洪瑞村指稱8月27日昨天下午1點他去你家向你買1包500
    元〔新臺幣，下同〕海洛因，有無此事？）我有拿給他，但他
    沒有給錢。」等語（見107年度偵字第4030號卷第117頁），
    並據被告於本院審理中坦白承認（見本院卷第117、119頁）
    。
  ㈡證人洪瑞村於107年8月28日偵訊具結證稱：「8月27日就是昨
    天下午1點，我有去林棟樑他家，向林棟樑買1包500元的海
    洛因。我沒有跟他聯絡，是直接去他家。因為他要在家顧店
    ，會在家，我想如果當天他沒有海洛因，就算了。」等語（
    見偵字第4030號卷第159頁）；復於108年4月17日原審審理
    具結證稱：107年8月27日在○○街00號與被告單純是互請而已
    ，是被告請我施用海洛因，沒有收錢等語（見原審卷二第78
    、79至80頁）。
　㈢證人洪瑞村雖於偵查中證稱出資5百元向被告購買海洛因，但
    於原審審理改稱是向被告無償取得，然本案並無扣得交易價
    金或有相關通訊監察譯文，可資認定被告有以5百元出售海
    洛因之事實，且被告供稱該次為無償轉讓海洛因，此情互核
    一致，是應認證人洪瑞村於原審審理中證稱該次係無償轉讓
    等語為可採。又證人洪瑞村於原審審理證稱：該次取得海洛
    因之地點是在南投縣○○鎮○○街00號等語，然被告於本院審理
    供稱：南投縣○○鎮○○街00號是我祖母住的老家，我當時都住
    在同鎮○○街00號，所以轉讓海洛因之地點應該是同鎮○○街00
    號才對等語（見本院卷第119頁），被告所訴符合其居住之
    現狀，較為可採，證人洪瑞村此部分關於地點之供述，應屬
    有誤，是以被告轉讓海洛因之地點，應為南投縣○○鎮○○街00
    號。
  ㈣再者，證人洪瑞村經警查獲後，採取其之尿液送驗，檢驗結
    果呈鴉片、海洛因代謝物陽性反應一節，有詮昕科技股份有
    限公司濫用藥物尿液檢驗報告、採尿檢體監管紀錄表各1份
    在卷可憑（見原審卷一第411、419頁）。此外並有證人洪瑞
    村指認犯罪嫌疑人紀錄表暨真實姓名對照表、搜索同意書、
    臺中市政府警察局第三分局搜索扣押筆錄、扣押物品目錄表
    、原審法院通訊監察書、毒品案件被告通聯紀錄表暨手機通
    聯畫面翻拍照片4張可證（見他字卷第62至63頁；偵字第403
    0號卷第21至26、31至38頁），亦足佐證證人洪瑞村於原審
    審理之證述為事實。
  ㈤本案事證明確，被告之上開自白核與事實相符，應予依法論
    科。
三、論罪：
  ㈠刑法第2條第1項規定：「行為後法律有變更者，適用行為時
    之法律。但行為後之法律有利於行為人者，適用最有利於行
    為人之法律」。所謂行為後法律有變更者，除構成要件之擴
    張、限縮或法定刑度之增減外，尚包括刑罰加重、減輕原因
    與加減比例之變更。又修正前毒品條例第17條第2項規定：
    「犯第4條至第8條之罪於偵查及審判中均自白者，減輕其刑
    」，所稱審判中自白，既未明文指歷次審判程序，實務上基
    於該條文係為鼓勵被告自白認罪，採行寬厚減刑之刑事政策
    ，咸認係指案件起訴繫屬後，在事實審法院任何一審級之1
    次自白而言。嗣立法者為免是類毒品案件之被告反覆，致有
    礙刑事訴訟程序儘早確定之立法原意，乃將「審判中」修正
    為「歷次審判中」，並於立法理由中明列：「所謂歷次審判
    中均自白，係指歷次事實審審級（包括更審、再審或非常上
    訴後之更為審判程序），且於各該審級中，於法官宣示最後
    言詞辯論終結時，被告為自白之陳述而言。爰修正第2 項，
    明定於偵查及歷次審判中均自白者，始減輕其刑。」等旨。
    足見修正後之規定，已限縮自白減輕其刑之適用範圍，顯非
    單純文字修正，亦非原有實務見解或法理之明文化。經比較
    新舊法之結果，修正後之法律並未較有利於被告，依刑法第
    2條第1項前段規定，應適用行為時即修正前毒品條例第17條
    第2項之規定。
　㈡海洛因為毒品危害防制條例第2條第2項第1款所規定之第一級
    毒品。是核被告所為，係犯毒品危害防制條例第8條第1項轉
    讓第一級毒品罪。被告因轉讓而持有海洛因之低度行為，應
    為其轉讓海洛因之高度行為所吸收，不另論罪。
　㈢公訴意旨認被告此次犯行（即起訴書附表1-3部分），係涉犯
    毒品危害防制條例第4條第1項之販賣第一級毒品罪嫌，容有
    誤會，有如理由欄二所述，本院於審判程序時已依法告知被
    告就犯罪事實欄一之行為，可能涉犯毒品危害防制條例第8
    條第1項之轉讓第一級毒品罪，已充分保障被告之防禦權，
    自應由本院於基本社會事實同一之範圍內，變更起訴法條。
　㈣行政院於98年11月20日以院臺法字第0980073647號令修正公
    布「轉讓毒品加重其刑之數量標準」，規定轉讓第一級毒品
    達淨重5公克以上者，依毒品危害防制條例第8條第6項之規
    定加重其刑至二分之一。而本案依被告所供及證人洪瑞村所
    證，被告係無償轉讓約可供施用1次份量之海洛因，並無證
    據證明轉讓數量已達上開標準，自無從依上開規定加重其刑
    ，併予敘明。
  ㈤被告前於104年間因違反毒品危害防制條例案件，經臺灣雲林
    地方法院（下稱雲林地院）以104年度訴字第147號判決判處
    有期徒刑1年，提起上訴後，經臺灣高等法院臺南分院（下
    稱臺南高分院）以104年度上訴字第558號判決上訴駁回而告
    確定；復於同年間因違反毒品危害防制條例案件，經雲林地
    院以104年度訴字第317號判決判處有期徒刑1年，提起上訴
    後，經臺南高分院以104年度上訴字第729號判決上訴駁回而
    告確定；上開2案復經雲林地院以104年度聲字第933號裁定
    定應執行有期徒刑1年10月確定，被告入監服刑後，於106年
    6月29日縮短刑期假釋出監並付保護管束，於106年12月19日
    保護管束縮刑期滿，假釋未經撤銷，視為執行完畢，有臺灣
    高等法院被告前案紀錄表1份在卷可查，其受徒刑之執行完
    畢，5年以內故意再犯本案有期徒刑以上之罪，為累犯。被
    告前案與本案均屬故意犯罪，且所犯均屬與毒品有關之犯罪
    ，足見被告對刑罰反應能力薄弱，倘加重其最低法定刑，核
    無司法院釋字第775號解釋所示之罪刑不相當情形，爰依刑
    法第47條第1項就被告所犯本案犯行加重其刑。
  ㈥修正前毒品危害防制條例第17條第2項之「於偵查及審判中自
    白」，係指被告對於構成犯罪要件之事實向職司偵查、審判
    之公務員坦白陳述而言，苟被告於偵查及審判中均曾自白，
    即應依上開規定減輕其刑；並不以始終自白為必要，縱自白
    之前、後，有否認之辯詞，亦不影響已自白之效力（最高法
    院106年度台上字第402號刑事判決要旨參照）。被告就本次
    轉讓海洛因之犯行，已於偵查及本院審理中自白犯行，雖其
    於原審及本院前審均否認此部分犯行，依上述之說明，仍應
    依修正前毒品危害防制條例第17條第2項之規定減輕其刑，
    並先加後減之。
四、撤銷改判之理由：
  ㈠本案被告轉讓海洛因（即起訴書附表1-3所示）犯行之事證明
    確，原審未綜合全部卷證資料，詳予勾稽各項證據審酌判斷
    ，而就此部分為被告無罪之判決，應有違誤，檢察官上訴意
    旨指摘原審此部分判決不當，為有理由，應由本院予以撤銷
    改判。
  ㈡爰審酌被告知悉海洛因係戕害身心健康之第一級毒品，竟仍
    無視國家對於杜絕毒品犯罪之禁令，轉讓海洛因給他人，助
    長社會上施用毒品之惡習，亦使毒品易於流通，影響治安，
    所為實非可取；並考量被告就轉讓海洛因之犯行於偵查及本
    院審理中均坦承犯行之犯後態度，兼衡被告轉讓之數量不多
    ，暨衡酌被告之犯罪之動機、目的、手段、素行、自述高中
    肄業之教育程度、經濟狀況小康，之前經營寢具店之家庭經
    濟生活狀況（見本院卷第119頁）等一切情狀，量處如主文
    第2項所示之刑。
據上論斷，應依刑事訴訟法第369條第1項前段、第364條、第299
條第1項前段、第300條，判決如主文。
本案經檢察官石光哲提起公訴，檢察官吳宣憲提起上訴，檢察官
王雪惠到庭執行職務。
中　　華　　民　　國　　110　年　　12　　月　　10　　日
            刑事第三庭  審判長法　官　楊  真  明
                              法　官　邱  顯  祥
                              法　官　楊  欣  怡       
以上正本證明與原本無異。
如不服本判決應於收受送達後20日內向本院提出上訴書狀，其未
敘述上訴之理由者，並得於提起上訴後20日內向本院補提理由書
（均須按他造當事人之人數附繕本）「切勿逕送上級法院」。因
疫情而遲誤不變期間，得向法院聲請回復原狀。

                              書記官  胡  美  娟
　　　　　　　　　　　　　　　 
中　　華　　民　　國　　110 　年　　12　　月　　10　　日
附錄本判決論罪科刑之法條
毒品危害防制條例第8條第1條：
　轉讓第一級毒品者，處1年以上7年以下有期徒刑，得併科新臺
  幣1百萬元以下罰金。